【裁判字號】    95,訴,708
【裁判日期】    951031
【裁判案由】    違反毒品危害防制條例
【裁判全文】
臺灣臺南地方法院刑事判決               95年度訴字第708號
公  訴  人  臺灣臺南地方法院檢察署檢察官
被      告  丁○○
選任辯護人  李慧千律師
上列被告因違反毒品危害防制條例案件，經檢察官提起公訴（95
年度偵字第6085號），本院判決如下：
    主  文
丁○○販賣第二級毒品，處有期徒刑柒年陸月，販賣毒品所得新
臺幣貳仟伍佰元沒收之，如其中新臺幣壹仟元部分不能沒收時，
以其財產抵償之，扣案之第三級毒品Ｋ他命包（驗餘毛重貳點
零壹零公克）及行動電話手機壹支（含0000000000號門號卡壹張
）均沒收。
    事  實
一、丁○○基於意圖販賣第二級毒品ＭＤＭＡ（俗稱搖頭丸，下
    同）、第三級毒品愷他命（又稱Ｋ他命，下同）以營利之概
    括犯意，於民國九十五年三月十六日或十七日間，在臺南市
    東區○○○路○段與東平路十二巷口「SOWHAT PUB」外，以
    一粒搖頭丸新臺幣（下同）三百元及一包Ｋ他命八百元之代
    價，向綽號「阿賢」之成年男子（年籍不詳）同時販入搖頭
    丸二顆及Ｋ他命十包（每包毛重０．七公克）後，隨即以其
    所有之門號0000000000號行動電話手機為聯絡工具，先於九
    十五年三月二十四日晚間二十三時近二十四時許，在前開PU
    B外，以每包一千元之價格，販賣第三級毒品Ｋ他命一包（
    毛重０．七公克）予甲○○吸用，復於同年四月三日凌晨零
    時許，在上開SOWHAT PUB外，以搖頭丸每顆五百元及Ｋ他命
    每包一千元之代價，同時販賣予丙○○搖頭丸一顆及Ｋ他命
    一包（毛重０．七公克）。嗣於九十五年四月三日凌晨一時
    十五分許，在臺南市○區○○○路一段八十巷與東平路十二
    巷口前，丁○○因行跡可疑為警盤查，當場自其身上起出第
    三級毒品Ｋ他命三包（每包約０．七公克，驗餘毛重二．０
    一０公克）、販賣丙○○毒品所得一千五百元、行動電話手
    機一支（含0000000000號門號卡一張）及第四級毒品硝甲西
    泮（一粒眠）二顆（驗餘剩一顆）。
二、案經臺南市警察局第一分局報請臺灣台南地方法院檢察署檢
    察官偵查起訴。
    理  由
甲、程序方面：
一、按被告以外之人於檢察事務官、司法警察官或司法警察調查
    中所為之陳述，與審判中不符時，其先前之陳述具有較可信
    之特別情況，且為證明犯罪事實存否所必要者，得為證據，
    刑事訴訟法第一百五十九條之二定有明文。是依本條規定，
    被告以外之人於檢察事務官、司法警察（官）調查時所為之
    陳述，屬傳聞證據，依同法第一百五十九條規定，本無證據
    能力，必具備「可信性」及「必要性」二要件，始例外得適
    用上開第一百五十九條之二規定，認有證據能力，採為證據
    。此之「必要性」要件，必須該陳述之重要待證事實部分，
    與審判中之陳述有所不符，包括審判中改稱忘記、不知道等
    雖非完全相異，但實質內容已有不符者在內，且該審判外之
    陳述，必為證明犯罪之待證事實存在或不存在所不可或缺，
    二者兼備，始足當之。故此所謂「為證明犯罪事實存否所必
    要者」，既必須達不可或缺之程度，自係指就具體個案案情
    及相關卷證判斷，為發現實質真實目的，認為除該項審判外
    之陳述外，已無從再就同一供述者，取得與其上開審判外陳
    述之相同供述內容，倘以其他證據代替，亦無從達到同一目
    的之情形而言。而查，證人甲○○、丙○○於本院審理時已
    到庭陳述，且二人證述之重要待證事實部分與渠等在警詢時
    之供述內容相符，則渠二人警詢之供述既有審判中之陳述可
    以代替，自非屬「為證明犯罪事實存否所必要者」，則渠等
    之警詢供述，非為證明犯罪之待證事實存在或不存在所不可
    或缺，從而該二證人警詢之供述自非屬上開傳聞例外規定之
    情形，並無證據能力。
二、又被告以外之人於偵查中向檢察官所為之陳述，除顯有不可
    信之情況者外，得為證據，刑事訴訟法第一百五十九條之一
    第二項固定有明文。惟九十二年二月六日修正公布之刑事訴
    訟法，為保障被告之反對詰問權，酌採英美法之傳聞法則，
    被告以外之人於偵查中向檢察官所為之陳述，性質上屬傳聞
    證據，依傳聞法則，原無證據能力。且被告之反對詰問權，
    又屬憲法第八條第一項規定「非由法院依法定程序不得審問
    處罰」之正當法律程序所保障之基本人權及第十六條所保障
    之基本訴訟權，不容任意剝奪，故所謂被告以外之人於偵查
    中向檢察官所為之陳述，當係指經被告或其辯護人行使或得
    予行使反對詰問權者而言。否則除有同法第一百五十九條之
    五第一項當事人同意作為證據，第二項當事人、代理人、辯
    護人視為同意作為證據之情形者外，自不得為證據（最高法
    院九十五年台上字第三六九九號判決參照）。經查，證人甲○○、丙○○固於檢察官偵查中到庭陳述，惟檢察官於偵訊
    該二證人當時並未同時傳喚被告到庭，予以被告有行使或得
    予行使反對詰問權之機會，此有九十五年四月十四日訊問筆
    錄可憑（見偵查卷第二０至二七頁），而被告及其辯護人既
    未同意以證人甲○○、丙○○在偵查中向檢察官所為之陳述
    作為證據（見本院卷第三八頁），則依上開說明，該二證人
    在偵查中向檢察官所為之陳述，非屬上開傳聞例外規定之情
    形，亦無證據能力，均合先敘明。
乙、實體認定：
一、上開事實，業據被告丁○○於本院審理時坦承不諱（見本院
    九十五年十月十七日審判筆錄），核與其在警詢（見警卷第
    二至三頁）及偵查中（見偵查卷第九至十頁）所為之陳述相
    符，且經證人丙○○、證人即查獲員警乙○○分別於本院審
    理時到庭陳證無訛（見本院九十五年九月十二日審判筆錄第
    十二至二七頁），而自被告丁○○身上所起出之扣案疑似毒
    品經送刑事警察局鑑驗結果，分別檢出為第三級毒品Ｋ他命
    三包（驗餘毛重二．０一０公克）、第四級毒品硝甲西泮（
    一粒眠）二顆（驗餘剩一顆）乙節，亦有行政院衛生署管制
    藥品管理局九十五年四月十九日管檢字第０九五０００四三
    一九號鑑定書一紙在卷可稽，此外復有販賣丙○○毒品所得
    一千五百元及行動電話手機一支（含0000000000號門號卡一
    張）扣案可資佐證，被告自白與事實相符，本件事證明確，
    被告犯行洵堪認定。
二、刑法新舊法比較：按行為後法律有變更者，適用行為時之法
    律。但行為後之法律有利於行為人者，適用最有利於行為人
    之法律，刑法第二條第一項定有明文。
  (一)連續犯部分：被告行為後，刑法第五十六條連續犯之規定，
    業於九十四年一月七日修正公布刪除，並於九十五年七月一
    日施行，則被告之犯行，因行為後新法業已刪除連續犯之規
    定，此刪除雖非犯罪構成要件或刑度之變更，但因多次犯行
    是否可依連續犯規定論以一罪或應予數罪併罰，顯已影響行
    為人刑罰之法律效果，自屬法律有變更，依修正施行後刑法
    第二條第一項規定，比較新、舊法結果，依新法為數罪併罰
    時較為不利，仍應適用較有利於被告之行為時法律即舊法論
    以連續犯（最高法院九十五年第八次刑事庭會議決議參照）
    。
  (二)想像競合犯：再者，九十四年二月二日修正公布、九十五年
    七月一日施行之修正後刑法第五十五條固有就牽連犯之規定
    修正，然並未對同條前段想像競合犯之規定修正，對被告而
    言並無利或不利之法律變更問題，該條但書有關想像競合犯
    之規定，係科刑之限制，為法理之明文化，非屬法律之變更
    ，自無庸比較新舊法，逕予適用刑法第五十五條前段之規定
    。
三、按ＭＤＭＡ為第二級毒品，愷他命為第三級毒品，毒品危害
    防制條例第二條第二項第二款、第三款之附表規定甚明。故
    核被告丁○○所為，係犯毒品危害防制條例第四條第二項之
    販賣第二級毒品罪、同條第三項之販賣第三級毒品罪。被告
    非法持有第二級毒品搖頭丸及第三級毒品Ｋ他命之低度行為
    ，已為其進而販賣之高度行為所吸收，均不復另論。次按意
    圖營利而販入毒品，雖未及賣出，仍依販賣既遂罪論處。但
    如意圖營利而販入毒品後，第一次販賣與他人之行為，此乃
    接續原先販入之犯意而為，不論其行為屬既遂或未遂，應認
    基於單一犯意之接續行為，不能認係基於概括犯意之連續二
    行為，而以連續犯論處。其第一次之販入及賣出行為既已完
    成，第二次以後之賣出行為，應以其是否完成賣出行為，作
    為判斷既遂或未遂之準據，並以其是否基於概括犯意為之，
    而依連續犯論處。而查，被告向「阿賢」同時販入搖頭丸及
    Ｋ他命後，嗣雖有販賣Ｋ他命予甲○○一次，另有同時販賣
    搖頭丸及Ｋ他命予丙○○一次之行為，惟其第一次販賣Ｋ他
    命予甲○○犯行部分，與另第一次販賣搖頭丸予丙○○之犯
    行部分，均係接續原先販入之犯意而為，應認基於單一犯意
    之接續行為，不能認係基於概括犯意之連續二行為，從而被
    告應僅有二次販賣Ｋ他命行為及一次販賣搖頭丸之行為無訛
    ！而其先後二次販賣第三級毒品Ｋ他命行為，時間緊接，犯
    罪構成要件相同，顯係基於概括犯意為之，為修正廢止前刑
    法第五十六條所規定之連續犯，應論以販賣第三級毒品一罪
    ，並就有期徒刑及罰金部分，均加重其刑。又被告於九十五
    年四月三日同時販賣毒品搖頭丸及Ｋ他命與丙○○，顯係以
    一行為而同時觸犯上開販賣第三級毒品一罪及販賣第二級毒
    品罪，為想像競合犯，應依刑法第五十五條前段規定從一重
    之販賣第二級毒品罪處斷，公訴意旨認上開二罪係犯意各別
    而應分論併罰，容有未洽，併予敘明。爰審酌被告明知搖頭
    丸、Ｋ他命對人體之危害，竟為圖私利販賣毒品，戕害國民
    身心健康，惡性非輕，惟衡其販賣毒品次數不多、數量非鉅
    ，然其行為所造成社會之危害，及犯後於本院先前準備程序
    時一度否認犯罪，後又於本院最後審理時尚能坦承其事，猶
    見悔意之態度等一切情狀，量處如主文所示之刑，以資懲儆
    。扣案第三級毒品Ｋ他命三包（驗餘毛重二．０一０公克）
    為違禁物，不問屬於何人所有，爰依刑法第三十八條第一項
    第一款之規定宣告沒收，而扣案之行動電話手機一支（含
    0000 000000號門號卡一張）為被告所有供犯罪所用之物，
    業據其供明在卷可按，應與其販賣第二級毒品搖頭丸所得五
    百元、販賣第三級毒品Ｋ他命所得二千元均併依毒品危害防
    制條例第十九條第一項諭知沒收，其中被告販賣Ｋ他命予甲○○該部分所得一千元並未扣案，如全部或一部不能沒收時
    ，以其財產抵償之。至於扣案之第四級毒品一粒眠（驗餘剩
    一顆）並非被告丁○○供本案犯罪所用之物，且沒收為從刑
    之一種，依主從不可分原則，應附隨於主刑而同時宣告之，
    如既無主刑，從刑亦無所附麗，而本案公訴人既未聲請就該
    第四級毒品一粒眠部分宣告沒收，故扣案之一粒眠即或認定
    係違禁物，亦應另依刑法第四十條第二項規定由檢察官聲請
    單獨宣告沒收，均併此敘明。
四、公訴意旨另以：被告基於販賣第二級毒品ＭＤＭＡ之概括犯
    意，於九十五年三月二十四日晚間二十三時許，在臺南市○
    區○○○路一段與東平路十二巷口「SOWHAT PUB」外，以一
    粒五百元之代價販賣搖頭丸一顆予甲○○，復於同年月二十
    五日凌晨三時許，在前址，以一粒五百元之代價，販賣予甲○○一次，因認被告連續涉犯毒品危害防制條例第四條第二
    項之罪嫌云云。
  (一)按犯罪事實應依證據認定之，無證據不得認定犯罪事實；又
    不能證明被告犯罪或其行為不罰者應諭知無罪之判決。刑事
    訴訟法第一百五十四條第二項、第三百零一條第一項分別定
    有明文。次按被告未經審判證明有罪確定前，推定其為無罪
    ，此為我刑事訴訟之基本原則。又公訴案件犯罪證據之蒐集
    ，及提起公訴後，對犯罪事實之舉證責任及指出證明之方法
    ，均屬公訴人之職責，原則上法院僅於當事人之主張及舉證
    範圍內進行調查證據，其經法定程序調查證據之結果，認已
    足以證明犯罪事實時，始得為犯罪事實之認定。若其為訴訟
    上之證明，於通常一般人仍有合理之懷疑存在，尚未達於可
    確信其真實之程度者，在該合理懷疑尚未剔除前，自不能為
    有罪之認定。法院不得以偵查機關關於某種犯罪之調查不易
    ，即放棄上開原則之堅持，致有違背刑事訴訟無罪推定及嚴
    格證明之原則，其理甚明。又施用毒品者，其所稱向某人購
    買之供述，須補強證據以擔保其供述之真實性。良以施用毒
    品者其供述之憑信性本不及於一般人，況施用毒品者其供出
    來源，因而破獲者，法律復規定得減輕其刑，其有為偵查機
    關誘導、或為邀輕典而為不實之陳述之可能，其供述之真實
    性自有合理之懷疑。是施用毒品者關於其向某人購買毒品之
    供述，必須補強證據佐證，以擔保其供述之真實性，俾貫徹
    刑事訴訟無罪推定及嚴格證明之基本原則。而茲所謂補強證
    據，指其他有關證明施用毒品者之關於毒品交易之供述真實
    性之相關證據而言，必須與施用毒品者關於毒品交易之供述
    ，具有相當程度之關連性，而足使一般人對施用毒品者關於
    毒品交易之供述，並無合理之懷疑存在，而得確信其為真實
    ，始足當之（最高法院九十四年度台上字第二０三三號判決
    意旨參照）。
  (二)本件公訴人認被告涉犯上開犯行，無非以證人甲○○於九十
    五年四月十四日偵查時之證述為主要論罪依據。惟訊據被告
    堅詞否認有此部分之犯行，辯稱：伊只有賣甲○○Ｋ他命，
    沒有賣給他搖頭丸，賣甲○○Ｋ他命的日期是三月二十四日
    晚上快十二點的時候，地點是在SOWHAT PUB外面，Ｋ他命賣
    他一包一千元等語。經查：
  (1)證人甲○○固於九十五年四月十四日在檢察官偵查時有到庭
    陳述，惟檢察官於偵訊證人當時並未同時傳喚被告到庭，予
    以被告行使或得予行使反對詰問權之機會，且被告及其辯護
    人亦未同意以證人甲○○在偵查中向檢察官所為之陳述作為
    證據，則證人甲○○於偵查中向檢察官所為之陳述，性質上
    屬傳聞證據，非屬刑事訴訟法第一百五十九條之一第二項傳
    聞例外規定之情形，並無證據能力，已如前述，從而證人甲○○在偵查中向檢察官所為之陳述既無證據能力，本院即不
    得以此部分作為認定被告犯罪事實之依據。
  (2)又證人甲○○嗣雖於本院審理時到庭進行交互詰問，惟究其
    交互詰問內容「（問：你本身有無施用毒品？）被警察查獲
    那天有施用，即跟被告買東西的那陣子有」、「（問：何時
    第一次施用毒品？）去年六月八日當兵之前用第一次，第二
    次是今年二、三月」、「問：四月三日那次到底是第幾次施
    用？）第四次或第五次」、「（問：你說你吸食不到十次，
    你毒品的來源為何？）有時是朋友拿給我，一、二次是跟丁○○買的」、「（問：你如何知道丁○○有毒品？）在SOWH
    AT PUB聽不認識的人說的」、「（問：人家是如何說的？）
    不認識的人說問我要不要拿東西，我說好。他們可能是在做
    生意，看到不認識的人就推銷，但我現在已經不記得那個人
    的長相」、「（問：請敘述跟丁○○買毒品的情形？）我打
    電話給他，問他人在哪裡，就約在SOWHAT PUB附近交易」、
    「（問：你剛才說你有在施用毒品，你是施用何種毒品？）
    搖頭丸、Ｋ他命」、「（問：你第二次是如何跟被告交易？
    你共跟被告買幾次？）不太記得了」、「（問：你在偵查中
    說跟被告買二次？請求提示偵訊筆錄）我跟丁○○買過三次
    ，第一次、第二次都是在SOWHAT PUB，第三次就是被查獲的
    那天，還沒拿到毒品就被抓到了」（見本院九十五年九月十
    二日審判筆錄第四至第九頁）可知，證人甲○○固同時有施
    用毒品搖頭丸及Ｋ他命之惡習，惟其取得毒品管道並非只有
    被告一端，而證人施用毒品之來源既來自多人，且其有向被
    告購買毒品之次數究係一次或二次本身又不太確定，甚或初
    次回答不記得有第二次交易情事，則其記憶是否可靠，已非
    無疑，再由被告為警查獲時僅扣得Ｋ他命一節以觀，足見被
    告並非以販賣搖頭丸為主，此外參以，證人既陳稱其係以電
    話向被告聯絡購買毒品事宜並約在SOWHAT PUB見面交易，而
    被告既除扣案之行動電話門號外又無其他聯絡交易管道，如
    證人陳述與被告毒品交易之情節屬實，則被告上開行動電話
    門號應會有此時段之通聯紀錄始為合理，惟稽之卷附之被告
    上開行動電話門號並未有此段時間之通聯紀錄（附於偵查卷
    第四六至四八頁），則證人究係在何時向被告同時購買Ｋ他
    命、搖頭丸，或僅購買其中之一種？次數係一次或二次？若
    有，其各次毒品種類為何？即有疑問！
  (3)再者，證人甲○○於九十五年四月三日凌晨三時四十五分經
    警採擷其尿液送驗結果，均呈ＭＤＭＡ及Ｋ他命陽性反應，
    有送驗尿液及年籍對照表（見偵查卷第五一頁）及長榮大學
    尿液檢驗確認報告（見偵查卷第四二頁）各一紙在卷可憑，
    而服用ＭＤＭＡ三天內約有65%以原態及 7%以ＭＤＡ形態排
    泄於尿液中，愷他命服用後於七十二小時內，約有 90%排泄
    於尿液中，其於尿液中排出之最長時限，受施用劑量、施用
    方式、個人體質及其代謝情況等因素影響，因個案而異，一
    般可檢出之最長時限為ＭＤＭＡ一至四天，愷他命二至四天
    乙節，亦有行政院衛生署管制藥品管理局九十一年九月二十
    三日管檢字第一０九六五二號函可資查考，足徵證人甲○○
    即或於三月二十四或二十五日有向被告購買毒品施用，其尿
    液之毒品反應亦不可能殘存至四月三日查獲日時，顯見證人
    甲○○於查獲前所施用之毒品Ｋ他命及搖頭丸非來自於被告
    ，則證人甲○○就其甫向何人購買毒品此一情節為何略而不
    提，反而僅陳述其遠在多日前有向被告購買毒品之過程？是
    否僅因其認識被告，而被告亦有販賣過其毒品，即將其所有
    施用過毒品之種類管道均一併推由被告承擔？參以證人就其
    陳稱係以電話向被告聯絡購買毒品事宜既與前揭行動電話門
    號通聯紀錄不符，則其陳述即存有明顯重大瑕疵，顯難單憑
    置信，而反觀被告自警訊、偵查迄本院審理時，均供稱其僅
    販賣過一次Ｋ他命予甲○○，且所述之時間、地點、價格、
    數量亦無扞格之處，參以被告自始即坦承有販賣毒品Ｋ他命
    及搖頭丸予丙○○，換言之，被告之行為本已有觸犯販賣第
    二級毒品重罪，其實無單就甲○○部分有否認之必要，而證
    人甲○○就其有向被告購買搖頭丸一節既僅有其單純陳述，
    尚乏其他積極補強證據佐證，以擔保其供述之真實性，且其
    陳述又存有明顯重大瑕疵，實難僅因其尚有疑問之陳述，即
    可遽認被告有販賣第二級毒品搖頭丸予證人之行為！則證人
    甲○○於本院證述向被告購買搖頭丸等語，自難據為被告不
    利之證據。
  (4)此外，又查無其他積極證據足證被告有公訴意旨所指此部分
    之犯行；而檢察官就此部分所提出之證據，均不足為被告有
    罪之積極證明，亦無從說服本院以形成被告此部分有罪之心
    證，基於無罪推定之原則，自應認被告此部分犯罪不能證明
    。惟公訴意旨認被告此部分犯行，與上開論罪科刑部分有連
    續犯之裁判上一罪關係，爰不另為無罪判決之諭知。
據上論斷，應依刑事訴訟法第二百九十九條第一項前段，毒品危
害防制條例第四條第二項、第三項、第十九條第一項，刑法第十
一條前段、第二條第一項前段、修正廢止前第五十六條、第五十
五條前段、第三十八條第一項第一款，判決如主文。
本案經檢察官戊○○到庭執行職務。
中    華    民    國    95    年    10    月    31    日
                  刑事第六庭    審判長法  官  張瑛宗
                                      法  官  黃莉莉
                                      法  官  孫淑玉
以上正本證明與原本無異。
如不服本判決，應於判決送達後10日內，向本院提出上訴狀（應
附繕本）。
                                      書記官  方秀貞
中    華    民    國    95    年    10    月    31    日
附錄本案論罪科刑法條：
毒品危害防制條例第4條
製造、運輸、販賣第一級毒品者，處死刑或無期徒刑；處無期徒
刑者，得併科新臺幣 1 千萬元以下罰金。
製造、運輸、販賣第二級毒品者，處無期徒刑或 7 年以上有期徒
刑，得併科新臺幣 7 百萬元以下罰金。
製造、運輸、販賣第三級毒品者，處 5 年以上有期徒刑，得併科
新臺幣 5 百萬元以下罰金。
製造、運輸、販賣第四級毒品者，處 3 年以上 10 年以下有期徒
刑，得併科新臺幣 3 百萬元以下罰金。
製造、運輸、販賣專供製造或施用毒品之器具者，處 1 年以上 7
年以下有期徒刑，得併科新臺幣 1 百萬元以下罰金。
前五項之未遂犯罰之。


司法院資訊處製作；財團法人民間司法改革基金會備份。
